臺灣高等法院臺中分院刑事判決　　　　 96年度上訴字第686號
上　訴　人
即　被　告　乙○○
選任辯護人　常照倫　律師
上列上訴人因違反廢棄物清理法案件，不服臺灣苗栗地方法院95
年度訴字第165號中華民國95年12月19日第一審判決（起訴案號
：臺灣苗栗地方法院檢察署95年度偵字第33號），提起上訴，本
院判決如下：
    主  文
原判決關於乙○○部分撤銷。
乙○○共同未經主管機關許可，提供土地回填廢棄物，累犯，處
有期徒刑壹年貳月。
    事  實
一、乙○○素行不佳，前曾因犯竊盜及背信罪，經臺灣苗栗地方
    法院及本院分別判處有期徒刑6月確定，嗣經本院裁定其應
    執行刑為有期徒刑10月確定，甫於民國（下同）93年11月25
    日易科罰金執行完畢。詎乙○○猶不知悔改，為填平苗栗縣
    後龍鎮大庄里11鄰113之5號「建興瀝青股份有限公司」（由
    乙○○之子蔣肇泉擔任董事長，乙○○擔任監察人，下稱建
    興瀝青廠）廠區內所存之大坑洞，竟基於非法提供土地供人
    回填廢棄物之犯意，未經主管機關許可，於94年4月24日下
    午，與1名真實姓名不詳、綽號「小胖」之成年男子基於犯
    意之聯絡，先透過「小胖」聯繫陳錦祥（所犯非法從事廢棄
    物清除部分，業經原審以94年度訴字第674號判處有期徒刑6
    月確定）駕駛車牌號碼7R-998號營業大貨車（靠行於如意交
    通企業股份有限公司【下稱如意公司】，該公司領有臺北市
    政府核發之廢棄物清除許可證，得清除廢玻璃、土木及建築
    廢棄物、廢木材等一般事業廢棄物）自明亞營造有限公司（
    下稱明亞公司）所承包位在臺北市○○○路自立二村之建築
    拆除工程工地，載運1車約50立方米之種類包括木材、水泥
    塊、板模及塑膠、廢彈簧床等一般事業廢棄物前來，傾倒在
    建興瀝青廠廠區內之上開坑洞，並允諾給予陳錦祥新臺幣（
    下同）2,000元之代價，而提供土地回填廢棄物。嗣於同日
    下午3時30分許，陳錦祥在「小胖」及其他數名不知情之人
    等人引導下，將上開大貨車所載運之一般事業廢棄物倒入上
    述坑洞之際，為警當場查獲。
二、案經臺灣苗栗地方法院檢察署檢察官自動偵查起訴。
    理  由
一、訊據上訴人即被告（下稱被告）乙○○坦承上開建興瀝青廠
    廠區內有一大坑洞，及於94年4月24日下午3時30分許陳錦祥
    在「小胖」等人引導下，駕駛上開大貨車將所載運之上開廢
    棄物倒入上述大坑洞之際為警當場查獲等事實不諱，惟矢口
    否認有未經主管機關許可提供土地回填廢棄物之犯行，辯稱
    ：伊在建興瀝青廠沒有職務，並非監察人。伊並未自行或透
    過綽號「小胖」之成年男子，聯繫陳錦祥載運上開50立方米
    土木等物傾倒回填上開建興瀝青廠廠區內之大坑洞；當初是
    共同被告張源秀看到廠區有坑洞，也是好意怕危險，主動聯
    絡陳錦祥來填平的。又陳錦祥所載運之上開50立方米土木等
    物係屬建築物拆除工程施工所產生之剩餘土石方、磚瓦混泥
    土塊，乃是「併於工程剩餘土石方辦理，其自產出至使用，
    均為資源利用狀態，故不以廢棄物認定」，且為有用資源，
    非屬廢棄物範圍云云。經查：
（一）被告於警詢、偵查及原審坦承其為建興瀝青廠負責人蔣肇
      泉之父，該瀝青廠內有1個大坑洞，其曾向共同被告張源
      秀（業經原審法院判決無罪確定在案）表示有意找人設法
      填平該坑洞，嗣於94年4月24日下午3時30分許，陳錦祥駕
      駛7R-998號營業大貨車載運1車約50立方米之土木及建築
      廢棄物進入建興瀝青廠，將之傾倒在上開坑洞中，當時其
      有在場觀看，其未向主管機關申請許可等事實不諱。
（二）證人陳錦祥於94年4月24日下午，駕駛靠行於如意公司之
      7R-998號營業大貨車，自明亞公司所承包位在臺北市○○
      ○路自立二村之建築拆除工程工地載出1車土木及建築廢
      棄物，原欲載運至苗栗縣頭份鎮瑋樺企業有限公司，嗣因
      真實姓名不詳、綽號「小胖」之成年男子以電話與其聯繫
      ，要求將上開廢棄物載至建興瀝青廠內傾倒，並允諾給付
      2,000元代價，陳錦祥遂於同日下午3時30分許，駕駛上開
      大貨車進入建興瀝青廠，在「小胖」等人指示下，將所載
      運之廢棄物倒入該廠區之坑洞中等情，業經證人陳錦祥於
      原審審理時結證屬實，核與證人洪天明（明亞公司負責人
      ）、陳益發（明亞公司工地主任）及劉富雄（如意公司業
      務代表）等人於偵查中證述之情節相符，並有一般事業廢
      棄物廠外記錄遞送聯單、靠行切結書各1紙（見1438號偵
      查卷第27、75頁）、臺北市政府94年11月3日府環三字第
      09426602100號函及後附如意公司辦理廢棄物清除許可證
      暨變更增加廢棄物清運車輛之申請書相關文件資料影本可
      稽（見1438號偵查卷第118頁以下），是此部分事實足以
      認定。
（三）證人陳錦祥傾倒上開廢棄物後，為警當場查獲之時，在場
      之人除陳錦祥外，另有被告乙○○、張源秀及4、5名身分
      不詳之人，其中有1人身材矮胖，與陳錦祥所提「小胖」
      之特徵相符，當時被告在車旁，共同被告張源秀則在車上
      等情，已分據證人即查獲本案之苗栗縣警察局竹南分局新
      港派出所警員張維穩、前往現場勘查之苗栗縣政府環境保
      護局承辦人員張維仁於原審審理時分別到庭證述屬實（見
      原審95年12月5日審理筆錄），足見證人陳錦祥傾倒廢棄
      物時，被告有在場觀看，現場亦有陳錦祥所稱「小胖」之
      人無訛。
（四）又上開證人陳錦祥傾倒在建興瀝青廠廠區內坑洞中之物，
      數量約50立方米，種類包括木材、水泥塊、板模及塑膠、
      廢彈簧床等，此有現場照片4張及苗栗縣環境保護局環境
      保護工作紀錄表1紙在卷可憑（見1438號偵查卷第12至14
      頁），再參酌該等物體均係來自建築拆除工程工地，且證
      人張維仁於原審審理時亦結證稱：「整個區域內的東西都
      是廢棄物清理法所規定的廢棄物」等情（見原審卷第89頁
      ），益見證人陳錦祥載運前來傾倒之物性質確屬一般事業
      廢棄物乙節，亦堪認定。
（五）至被告雖否認係建興瀝青廠之監察人，且稱其在該廠並無
      職務云云。惟查被告於偵查時自承：「建興瀝青廠原本是
      我在經營，我在16年前交給蔣肇泉經營」等語（見1438號
      偵查卷第91頁）；又被告現仍為建興瀝青廠之股東及監察
      人，該公司其餘董監事均為其家庭成員，亦有公司及分公
      司基本資料查詢、全戶戶籍資料及個人基本資料等附卷可
      稽（見原審卷第103頁至第105頁）；另證人即共同被告張
      源秀於原審審理時明確指證：「平常我們認為建興瀝青廠
      實際上是被告乙○○經營的，都統稱乙○○瀝青廠，我常
      去建興瀝青廠辦公室找被告乙○○」等情（見原審卷第70
      、73頁），足認被告確係建興瀝青廠之監察人，其雖非該
      廠之名義負責人，但對該廠相關業務仍有相當程度之參與
      及決策權，並經常至廠區走動，具有管理廠區事務之權利
      甚明，其上開所辯顯與事實不符，並不足取。又承前所述
      ，證人陳錦祥駕車載運上開廢棄物進入建興瀝青廠內，在
      「小胖」等人引導下，將廢棄物傾倒在坑洞中之過程，身
      為廠區管理人之被告卻靜靜在旁觀看，不曾有任何反對之
      表示或阻攔之舉動，按諸一般經驗法則，被告對此一事件
      顯然事前知情。再者，砂石廠內是否存有坑洞，與建興瀝
      青廠以外之人毫無利害關係，除被告以外，亦殊難想像何
      人願意支付代價委請陳錦祥載運廢棄物前來填平坑洞。此
      外，案發當時砂石廠內確有陳錦祥所述「小胖」及其他不
      詳之人，陳錦祥係依「小胖」指示傾卸廢棄物乙節，已如
      前述，倘若被告不曾與「小胖」有所聯繫，豈可能容許「
      小胖」及一干人等堂而皇之進入廠區，甚至指揮陳錦祥駕
      車傾倒上開廢棄物？是證人陳錦祥應係被告透過「小胖」
      聯絡前往建興瀝青廠，經被告授意在廠區土地回填廢棄物
      之事實，已可認定。
（六）證人張源秀於原審審理時已明確證稱：「我和被告乙○○
      閒聊時有聊過要把坑洞填平之類的話，也有去現場看，但
      完全沒有說有朋友在做這行之類的話，且我不認識『小胖
      』或陳錦祥，也不知道他們的電話，不清楚是何人去找人
      來填坑洞，也沒有設法去找人來填坑洞，我退休後，腳不
      方便，被告乙○○帶我去何處，就去何處，當天被告乙○
      ○帶我去建興瀝青廠，我就去，但不知道當天是要去做什
      麼，實際上我完全是局外人」等語（見原審卷第75、76
      頁）。證人陳錦祥於原審亦到庭結證稱：「我不認識張源
      秀，是『小胖』叫我去那邊倒的，『小胖』不是張源秀，
      張源秀有在現場，但沒有指示我動作，是『小胖』叫我倒
      在何處的」等語（見原審卷第65、66頁），及證人張維穩
      於原審亦結證稱：「警方抵達現場之時，被告2人（指被
      告及共同被告張源秀）在一邊，其餘4、5人和陳錦祥在另
      一邊，且張源秀是在車上，張源秀、陳錦祥在所裡好像有
      講幾句話，看起來像是不認識」等語（見原審卷第85、87
      頁）。按被告方為有權管理建興瀝青廠廠區環境、有可能
      須對廠區所發生事故負責之人，其廠區內有無坑洞？範圍
      深度如何？倘未填平是否足生危險？概與共同被告張源秀
      無涉，況證人陳錦祥已清楚證稱該坑洞不會影響行車（見
      原審卷第65、66頁），被告亦自承看習慣就不會危險（見
      原審卷第94頁），而瀝青廠所需設備及理想之空間規劃為
      何？存有坑洞是否適當？共同被告張源秀瞭解之程度亦必
      定遠不及於被告乙○○，衡諸上情，共同被告張源秀實無
      理由僅因發現被告之上開廠區內有坑洞，即基於好意、逕
      自聯繫他人載運物品前來將坑洞填平。而本件案發當時係
      被告駕車搭載行動不便之共同被告張源秀抵達現場（見14
      38號偵查卷第92頁被告乙○○偵訊供述），此已足證被告
      乙○○絕無可能不知情之事實，再者，其2人（指被告及
      共同被告張源秀）到場後，被告乙○○有下車，共同被告
      張源秀仍在車上乙節，已如前述，倘陳錦祥、「小胖」等
      在場之人均係張源秀聯繫前來，與被告乙○○素不相識，
      又豈有張源秀安坐車內，不現身與彼等會面、確認可以開
      始工作之理？綜上所述，足見被告辯稱陳錦祥係張源秀自
      行聯繫前來傾倒廢棄物，其並不知情云云，並非可採。
（七）至證人陳錦祥於警詢及偵查中雖供稱：「是被告張源秀請
      我載運廢棄物到該處傾倒，並補貼我2,000元運費」等語
      ，共同被告張源秀亦一度於警詢時自白其主動聯絡陳錦祥
      駕駛大貨車載運物品前來建興瀝青廠內填平坑洞等情。然
      共同被告張源秀自94年7月4日檢察官訊問時起，即已改口
      否認其警詢陳述之真實性，於偵查中供稱：「事情發生後
      ，乙○○要我扛下來」、「因為乙○○要我扛，我才承認
      ，我不知道廢棄物這麼嚴重」、「（問：為什麼陳錦祥說
      是你找他去倒的？）因為我們3人在派出所講好的」等語
      （見1438號偵查卷第92、93頁），且於原審審理時以證人
      身分具結後證稱：「乙○○就說既然事情到這個地步了，
      叫我說是我打電話叫人來的。可是實際上我完全是局外人
      ，他要我這樣承認的」，「到了警局，乙○○就要我承認
      說是我找陳錦祥來倒東西的」、「因為乙○○之前有案件
      在緩刑中，我與他50年交情了，我知道如果他在緩刑中再
      犯罪的話，會很嚴重，我考慮到這點，我就幫他解圍」、
      「第一次在後龍分駐所的辦公桌訊問時，我知道事情很嚴
      重時，我有跟他說看我能不能幫他負擔一些」、「（問：
      乙○○事後有無感謝你？）他只有說『同學，謝謝你』。
      （問：何時跟你說的？）做完筆錄，出來之後」、「我當
      時就是太軟心了，知道他有前科，想要幫他頂罪的」各等
      語（見原審卷第75至80頁），查其所述情節，恰可由證人
      張維穩所證：警方盤問在場人員該批廢棄物係何人叫陳
      錦祥來傾倒時，陳錦祥不回答，張源秀聲稱此事與他無關
      ，被告乙○○則說該處是其子蔣肇泉在負責。警方用巡
      邏車將陳錦祥載回分駐所途中及抵達分駐所後、製作筆錄
      前，陳錦祥一直以電話對外聯絡，還有一位議員打電話關
      心，後來製作筆錄時，陳錦祥就很自然講出張源秀。陳
      錦祥提到張源秀時，警方就把張源秀找來，張源秀剛到所
      裡、製作筆錄完畢後好像都有打電話，與陳錦祥好像有講
      幾句話，看起來像是不認識。筆錄製作完畢後，張源秀
      和證人張維穩聊天時說此事與他無關，是被告乙○○的問
      題，且說他殘障、沒前科，此事對他比較沒有那麼嚴重等
      語（見原審卷第83、84、86、87頁）所呈現自案發至警方
      調查過程中之種種異常情形得到相當程度之佐證；又被告
      與共同被告張源秀2人相識已50年，往來關係密切，此為
      被告所不否認，被告亦確有違反電子遊戲場業、竊盜及背
      信等前科，復曾因違反政府採購法案件，經臺灣苗栗地方
      法院檢察署檢察官以93年度偵字第624號為緩起訴處分在
      案（見原審卷第17頁，另參原審卷第108頁之臺灣高等法
      院被告前案紀錄表），固然緩起訴處分不同於緩刑，惟對
      不諳法律之一般民眾而言，其效力相似，不易精確分辨，
      將兩者混淆誤認並不違背常情，由是觀之，共同被告張源
      秀所述為被告頂罪時考量之動機，亦非無稽，準此，共同
      被告張源秀於警詢時之自白供述是否符合事實，顯非無疑
      ，自難遽予採信，而認定本案係共同被告張源秀所為。另
      證人陳錦祥已於原審審理時具結證稱：「我不認識張源秀
      ，本件亦非經張源秀電話聯繫前往現場傾倒廢棄物」等情
      ，否認其先前警、偵訊時有關共同被告張源秀僱請其到場
      之供述內容屬實，雖陳錦祥就當初供述不實之原因推稱：
      「可能我的意思是說『小胖』，作筆錄時我講錯了」、「
      當初我是第一次碰到這種事情，我緊張說錯話」等語（見
      原審卷第68頁），顯有避重就輕之嫌，尚難採憑，惟依證
      人張維穩前揭證詞可知，陳錦祥於本案查獲之初尚無法交
      代係何人與其聯繫，經密集對外電話通聯後，卻能夠轉而
      一口咬定在現場但未下車之共同被告張源秀，事後與張源
      秀之互動卻又狀甚陌生，顯然事有蹊蹺，則共同被告張源
      秀所稱其與陳錦祥、被告乙○○3人講好後，統一口徑、
      由共同被告張源秀出面承擔罪責之可能性應屬存在，從而
      ，陳錦祥於警詢及偵查中所為有利於被告之陳述（即不利
      於共同被告張源秀之供述），顯不足憑採。
（八）另證人陳錦祥載運1車廢棄物前往建興瀝青廠內傾倒，非
      但不須支付任何費用，反倒可獲得2,000元之補貼，此一
      過程固然與一般清除、處理廢棄物者及提供土地回填、堆
      置廢棄物者交易之常態不符，惟查：本件案發現場位在建
      興瀝青廠之廠區內，且為承租之國有土地（見1438號偵查
      卷第15頁土地所有權狀、第92頁被告乙○○偵訊供述），
      該回填廢棄物之坑洞，依被告所陳，則係砂石廠為排水、
      沈澱之所挖掘之坑洞，換言之，被告所能提供者，並非大
      面積、閒置不用，可長時間供特定或不特定之廢棄物清除
      處理業者反覆大量堆置、回填廢棄物之土地，而僅有極少
      數臨時挖掘之坑洞，對清除、處理廢棄物之一方而言，捨
      棄其他固定清運廢棄物之地點，特地將少數幾車廢棄物載
      運至本件案發現場回填、堆置，是否符合成本效益，實大
      有疑問，在此同時被告本身卻有填平上開坑洞之需求，則
      在個案中供需市場主客易位之情況，並非不能想見；再者
      ，本案載運廢棄物前來建興瀝青廠內回填之陳錦祥，原本
      即打算將廢棄物載至位在苗栗縣頭份鎮之瑋樺企業有限公
      司處理，此經證人陳錦祥、劉富雄於偵查中證述無訛，亦
      即陳錦祥所載運者本非無處可去之廢棄物，若非約定給予
      額外代價，陳錦祥自然無意願多此一舉，改道轉往位在後
      龍鎮之建興瀝青廠傾倒；此外，被告自稱在廠區內之國有
      土地上挖了3個坑洞，挖起的土石放在旁邊曬太陽，曬完
      後可以摻在柏油內等語（見原審卷第95頁），按此等土地
      地表以下之土石俱屬國有，被告理當無權擅自取用，倘其
      前開所述非虛，則可能另已涉犯竊盜罪，且日後勢必無法
      以挖起堆置在旁之土石將坑洞填補平整、回復原狀，一旦
      土地為政府收回，地面上依然有明顯之坑洞，被告竊盜之
      犯行即難掩飾，如此豈能謂被告毫無支付代價請人填平坑
      洞之動機？是被告於原審辯稱：「陳錦祥載運1台卡車之
      廢棄物前來，不須支付任何費用，反而可以得到2,000元
      補貼，與堆置廢棄物之常情不符」云云，亦不足憑採。
（九）又被告雖另辯稱：陳錦祥所載運之上開50立方米土木等物
      係屬建築物拆除工程施工所產生之剩餘土石方、磚瓦混泥
      土塊，乃是「併於工程剩餘土石方辦理，其自產出至使用
      ，均為資源利用狀態，故不以廢棄物認定」，且為有用資
      源，非屬廢棄物範圍云云。惟建築廢棄土、砂石、磚瓦如
      依「營建廢棄土處理方案」之規範，併於工程剩餘土方辦
      理，其自產出至使用，均為資源利用狀態，故不以廢棄物
      認定。如不依「營建廢棄土處理方案」規範辦理，則屬廢
      棄物性質，必須妥善清理，以維護環境品質，即應依「事
      業廢棄物貯存清除處理方法及設施標準」之規定辦理，此
      有行政院環境保護署87年11月30日（87）環署廢字第0080
      429號函影本1份在卷足按（見本院卷第43頁）；另行政院
      86年12月31日台86內字第52109號函所檢附之有關事業廢
      棄物調查意見亦認：「一、在主管權責劃分方面：營建廢
      棄土包括建築工程、公共工程及建築物拆除工程施工所產
      生之剩餘土石方、磚瓦、混凝土塊，為有用資源，非屬廢
      棄物範圍，依照內政部營建署組織條例、營建廢棄土處理
      方案規定及80年本院環保小組工作會報討論結論，其主管
      機關仍為內政部營建署。至於因施工所附帶產生之金屬屑
      、玻璃碎片、塑膠類、木屑、竹片、紙屑、瀝青等廢棄物
      ，則屬於一般事業廢棄物，依廢棄物清理法規定，由本院
      環保署主管。二、營建廢棄土如未能妥善處理，則形成一
      般廢棄物，應由各目的事業主管機關確實依照相關法規予
      以清理。…」等情（見本院卷第47頁至第50頁），換言之
      ，建築廢棄土、砂石、磚瓦如依「營建廢棄土處理方案」
      之規範，併於工程剩餘土方辦理，始得認為自產出至使用
      ，均為資源利用狀態，不以廢棄物認定；如不依「營建廢
      棄土處理方案」規範辦理，則屬廢棄物性質，應依「事業
      廢棄物貯存清除處理方法及設施標準」之規定辦理。查本
      件證人陳錦祥所載運之上開50立方米物品，種類包括木材
      、水泥塊、板模及塑膠、廢彈簧床等物，廢彈簧床等物，
      不僅有現場照片4張及苗栗縣環境保護局環境保護工作紀
      錄表1紙在卷可憑，且證人即苗栗縣政府環境保護局之承
      辦人員張維仁於原審亦到庭結證稱：「整個區域內的東西
      都是廢棄物清理法所規定的廢棄物」等情（已如前述），
      況上開物品係由證人陳錦祥自明亞公司所承包位在臺北市
      ○○○路自立二村之建築拆除工程工地所直接運出，並未
      依「營建廢棄土處理方案」之規範辦理，益見證人陳錦祥
      所載運之上開物品，應屬一般事業廢棄物無疑，被告此部
      分所辯，亦無可取。
（十）至證人蔣肇泉於警詢時雖證稱：「陳錦祥載運建築廢棄物
      來建興瀝青廠傾倒，可能是張源秀知道該廠區內有一大凹
      洞，也知道我要將它填平，他自己擅自作主僱請車輛載運
      建築廢棄物前來作填平的工作」等語，惟證人蔣肇泉係被
      告之子，於作證時不免有迴護之詞，故其上開證詞並不可
      採，無法資為有利於被告之認定，併此敘明。
（十）另被告於檢察官偵查時，亦自承：「（問：如果將來檢察
      官認定你的確有違反廢棄物清理法第46條第1項第3款之規
      定時，是否同意接受緩起訴處分，緩起訴期間1年，於收
      受緩起訴處分通知命令後1個月內，繳交5萬元給中華民國
      社會福利聯合勸募協會？）我同意」等情，有筆錄足按（
      見1438號偵查卷第104頁）。
（十）綜上所述，足證被告上開所辯顯係飾卸之詞，不足採信，
      是罪證明確，其犯行堪以認定。又證人陳錦祥於原審已到
      庭作證，並接受交互詰問完畢，其陳述明確，核無再傳喚
      之必要，被告請求本院再行傳喚，核無必要，附此說明。
二、又證人陳錦祥、張源秀、張維穩、張維仁等人上開於原審所
    為之陳述，係審判外向法官所為之陳述，依刑事訴訟法第15
    9條之1第1項之規定，自得為證據。另證人洪天明、陳益發
    、劉富雄、張源秀、陳錦祥等人上開於偵查時所為之陳述，
    性質上雖屬傳聞證據，惟現階段刑事訴訟法規定檢察官代表
    國家偵查犯罪、實施公訴，依法其有訊問被告、證人及鑑定
    人之權，且實務運作時，檢察官偵查中向被告以外之人所取
    得之陳述，原則上均能遵守法律規定，不致違法取供，其可
    信度極高，且該等證人未曾提及檢察官在偵查時有不法取供
    之情形，況被告於本院亦表示對此部分證據能力不爭執（見
    本院卷第30頁），是本院認該等證人上開陳述並無「顯有不
    可信之情況」之情況，依刑事訴訟法第159條之1第2項之規
    定，亦得為證據。又上開苗栗縣環境保護局環境保護工作紀
    錄表1紙及現場照片4張，均係公務員職務上製作之紀錄文書
    ，且經核並無「顯有不可信之情況」之情況，依刑事訴訟法
    第159條之4第第1款之規定，亦得為證據。
三、按被告行為後，刑法業於94年2月2日修正公布，並於95年7
    月1日施行，參酌最高法院95年5月23日刑事庭第8次會議決
    議，於刑法修正施行後，應適用刑法第2條第1項之規定，就
    罪刑有關之共犯、未遂犯、想像競合犯、牽連犯、連續犯、
    結合犯，以及累犯加重、自首減輕暨其他法定加減原因（如
    身分加減）與加減比例等一切情形，綜其全部罪刑之結果，
    為「從舊從輕」之比較。查刑法第47條有關累犯之規定，於
    上開時間雖修正為「5年以內故意再犯有期徒刑以上之罪者
    ，為累犯」，惟本件被告於5年以內再故意犯本件有期徒刑
    以上之罪，不論依修正前之刑法第47條，或修正後之刑法第
    47條第1項之規定，均構成累犯，並非較有利於被告，依刑
    法第2條第1項前段之規定，應逕依修正前之刑法第47條，論
    以累犯。又刑法第28條原規定：「2人以上共同『實施』犯
    罪之行為者，皆為共同正犯。」新法修正為：「2人以上共
    同『實行』犯罪之行為者，皆為共同正犯。」將舊法之「實
    施」修正為「實行」。原「實施」之概念，包含陰謀、預備
    、著手及實行等階段之行為，修正後僅共同實行犯罪行為始
    成立共同正犯。是新法共同正犯之範圍已有限縮，排除陰謀
    犯、預備犯之共同正犯。新舊法就共同正犯之範圍既因此而
    有變動，自屬犯罪後法律有變更，而非僅屬純文字修正，應
    有新舊法比較適用之問題，本件被告與「小胖」等共2人，
    不論依修正前或修正後刑法第28條之規定，均構成共同正犯
    ，依刑法第2條第1項前段之規定，應逕依修正前刑法第28條
    之規定論以共同正犯。均合先說明。
四、核被告所為，係犯廢棄物清理法第46條第1項第3款之未經主
    管機關許可，提供土地回填廢棄物罪。又被告先透過「小胖
    」聯繫陳錦祥載運上開廢棄物至建興瀝青廠內傾倒，嗣陳錦
    祥在該廠內傾倒時，不僅被告在場，且「小胖」亦在場引導
    ，足見被告與「小胖」等共2人間，具有犯意聯絡及行為分
    擔，均為共同正犯。另被告素行不佳，前曾因犯竊盜及背信
    罪，經臺灣苗栗地方法院及本院分別判處有期徒刑6月確定
    ，嗣經本院裁定其應執行刑為有期徒刑10月確定，甫於93年
    11月25日易科罰金執行完畢，有臺灣高等法院被告前案紀錄
    表在卷可查，其於受有期徒刑之執行完畢後，5年以內再犯
    本件有期徒刑以上之罪，為累犯，應依修正前刑法第47條之
    規定加重其刑。原審予以論罪科刑，固非無見，惟查被告與
    「小胖」係成立共同正犯（已如前述），原判決漏未論以共
    同正犯，容有可議。被告上訴意旨仍執前詞否認犯罪，雖無
    理由，但原判決既有上述可議之處，應由本院將原判決關於
    被告部分予以撤銷改判。爰審酌被告素行不佳，前曾有犯竊
    盜及背信罪等犯罪前科（已如前述），猶不知悔改，於擔任
    建興瀝青廠之監察人時，未經主管機關許可，基於填平廠區
    內坑洞之動機，透過他人聯繫陳錦祥駕駛大貨車載運廢棄物
    前來傾倒，而提供瀝青廠廠區之土地回填廢棄物，其所為足
    以對自然環境生態造成重大破壞，且犯後一再否認犯行，並
    將責任極力推由共同被告張源秀承擔，耗費大量之司法資源
    ，及參酌被告年近七旬、身體狀況日漸衰退、其大學畢業學
    歷之智識程度，及公訴人具體求處有期徒刑1年6月等一切情
    狀，量處被告如主文第2項所示之刑，以示懲儆。
五、據上論結，應依刑事訴訟法第369條第1項前段、第364條、
    第299條第1項前段、廢棄物清理法第46條第1項第3款、刑法
    第11條前段、第2條第1項前段、修正前刑法28條、第47條，
    判決如主文。
本案經檢察官甲○○到庭執行職務。
中　　華　　民　　國　　96　　年　　6 　　月　　8 　　日
            刑事第八庭  審判長法  官  羅  得  村
                              法  官  陳  宏  卿
                              法  官  劉  榮  服
上列正本證明與原本無異。
如不服本判決應於收受送達後十日內向本院提出上訴書狀，其未
敘述上訴之理由者並得於提起上訴後十日內向本院補提理由書（
均須按他造當事人之人數附繕本）。
                              書記官  周  巧  屏
中　　華　　民　　國　　96　　年　　6 　　月　　11　　日
附錄本判決論罪科刑法條：
廢棄物清理法第46條：
有下列情形之一者，處1年以上5年以下有期徒刑，得併科新臺幣
3百萬元以下罰金：
一、任意棄置有害事業廢棄物。
二、事業負責人或相關人員未依本法規定之方式貯存、清除、處
    理或再利用廢棄物，致污染環境。
三、未經主管機關許可，提供土地回填、堆置廢棄物。
四、未依第41條第1項規定領有廢棄物清除、處理許可文件，從
    事廢棄物貯存、清除、處理，或未依廢棄物清除、處理許可
    文件內容貯存、清除、處理廢棄物。
五、執行機關之人員委託未取得許可文件之業者，清除、處理一
    般廢棄物者；或明知受託人非法清除、處理而仍委託。
六、公民營廢棄物處理機構負責人或相關人員、或執行機關之人
    員未處理廢棄物，開具虛偽證明。
